【裁判字號】    92,訴,174
【裁判日期】    920618
【裁判案由】    誣告
【裁判全文】
臺灣高雄地方法院刑事判決                          九十二年度訴字第一七四號
    公  訴  人  臺灣高雄地方法院檢察署檢察官
    被      告  甲○○
右列被告因誣告案件，經檢察官提起公訴（九十一年度偵字第二六二二五號），本院
判決如左：
    主  文
甲○○意圖使他人受刑事處分，向該管公務員誣告，處有期徒刑壹年。
    事  實
一、甲○○係高雄市小港區山明社區發展協會（下稱：山明協會）第三屆之理事長，
    明知山明協會第一屆理事長乙○○、常務監事丙○○並無侵占公款之行為，竟意
    圖使乙○○、丙○○二人受刑事處分，於民國九十一年間召開第三屆第二次理事
    會及第九十年第三屆第三次會員大會中提案「本會財產收支清冊八十七年八月十
    八日之前不見了，造成理事長業務及財務交接因難，提請審議」，案經會員表決
    通過贊成移送檢調偵辦，即於九十一年二月二十五日由被告具名以山明社字第五
    一號函謂：「二、依據本存款銀行『高雄市小港分行』存款對帳單於九十一年五
月十六日存入『二百萬元正』結果事隔十天存款即被提領『二百萬元正』不知去
    向？一直到八十五年六月二十七日『二百萬元』才出現存入『小港分行』定期存
    單字號0000000號，共有五年的時間此筆款項遭挪用侵占。三、依據協會
    簡介顯示本會八十一年七月申請核准設立，第一屆理監事名單理事長乙○○、常
    務監事丙○○（擔任二屆共八年）。」等語，向臺灣高雄地方法院檢察署檢察官
    誣告乙○○、丙○○涉犯侵占罪，致有偵查犯罪職權之該署檢察官以九十一年度
    發查字第一四二一號展開偵查，並發交高雄市政府警察局小港分局調查，而於九
    十一年四月十一日在高雄市政府警察局小港分局訊問時，甲○○仍以「小港區山
    明社區發展協會成立時台灣電力公司有補助本協會金額二百萬及高雄市政府社會
    局補助四十萬、另由會員湊款十萬元，總共二百五十萬元，於八十一年五月十六
    日以山明社區名義依照高雄市社會局規定存入高雄銀行小港分行0000000
    00000帳戶內，定期存單號0000000號，而該筆二百萬元於同年五月
    二十六日遭領出，另於八十三年八月二十四日存入四十萬元，但隔二日即八月二
    十六日遭人領出，在八十四年十二月二十七日及八十五年六月二十七日分別又存
    入五十萬元及二百萬，其中領出至存入中間約五年期間所生利息不知去向。」、
    「本協會款項領出、存入均須理事長乙○○、常務監事丙○○核章同意才可領出
    。」、「我要對乙○○、丙○○提出侵占告訴」等語指述乙○○、丙○○侵占犯
    行，嗣經該署偵查終結以九十一年度偵字第二六二二六號對乙○○、丙○○予以
    不起訴處分。
二、案經乙○○、丙○○訴由臺灣高雄地方法院檢察署檢察官偵查起訴。
    理  由
一、本件訊據被告固不否認有於前揭時、地告訴乙○○、丙○○侵占之事實，惟堅決
    否認有何誣告之犯行，辯稱：伊依據總幹事丁○○調出的銀行進出資料覺得懷疑
    ，經過會員大會決議提出檢舉，所以才提出函文告訴，把事情弄清楚，因為調出
    來的資料不完整，而有誤認，並沒有要誣告他們云云，惟：
  (一)證人即山明協會總幹事丁○○於本院審理時固證述：「（問：當初向銀行調閱資
    料，銀行如何告知？）我要跟他們調三百五十萬元進出的所有紀錄，他說要司法
    單位才能調。」等語（見本院九十二年五月二十八日審判筆錄），惟依告訴人乙○○、丙○○所提附於警卷之存單存款交易明細，可明顯看出定期存單解約、轉
    存等情事，而上開存單存款交易明細，係告訴人乙○○、丙○○個人向高雄銀行
    所申請，業據告訴人乙○○、丙○○於警訊中陳述明確，故告訴人乙○○、丙○○所提之上開資料，既無須司法機關調取，則證人丁○○前揭證言顯係迴護被告
    之詞，不足採信。
  (二)又山明協會台電公司補助款二百萬元，確實於八十一年五月十六日存入高雄銀行
    ，並於同年五月二十六日提出，同日再存入定期存款單；高雄市社會局補助款四
    十萬元，於八十一年八月二十四日存入高雄銀行，並於同年月二十六日提領出後
    ，再於同日存入定期存款單，此有高雄銀行存款對帳單及高雄銀行小港分行九十
    一年七月十七日高銀港存字第九一一一一六號函附之活期存款取款條、定期存款
    存入憑條影本各二份附卷可稽，足徵上開款項並未遭人侵占。
  (三)再告訴人乙○○、丙○○確於八十一年十二月六日上任，於八十一年十二月九日
    由籌備會主任委員林勝雄辦理移交，此有警卷卷存證人丁○○提出山明協會第一
    屆理事長移交清冊目錄可稽，足徵於被告所指侵占之時，告訴人丁○○、丙○○
    尚未就任，自無從以理事長及常務監事之身分領出上開款項並加以侵占，而上開
    移交清冊目錄係證人即被告任該協會理事長時之總幹事丁○○所提出，衡諸常情
    ，被告身為該協會之理事長，亦應知悉告訴人乙○○、丙○○上開就任及交接之
    時間，詎被告明知告訴人乙○○、丙○○當時尚未就任，而仍對其二人提出侵占
    之告訴，足徵被告確有誣告之犯意。
  (四)此外，復有九十一年二月二十五日山明社字第五一號函、存款對帳單、存款客戶
    查詢單等附卷可稽，被告犯行，應堪認定。
二、核被告所為，係犯刑法第一百六十九條第一項誣告罪，被告於檢察官警訊及偵查
    中先後二次誣告行為，侵害同一之法益，各行為間依一般社會健全觀念，在時間
    差距上，難以強行分開，應屬接續犯，而為包括之一罪；又被告以一行為誣告告
    訴人乙○○、丙○○二人，為想像競合犯，應依刑法第五十五條從一重處斷。爰
    審酌被告誣指他人犯罪，致使刑事偵查機關浪費無益資源，進行調查其所誣指之
    犯罪情節，對國家司法權之行使，易致生錯誤之結果，惡性非輕，惟念其並無前
    科，有臺灣高等法院被告全國前案紀錄表、臺灣高雄地方法院檢察署刑案資料查
    註紀錄表附卷可稽，素行良好，犯後仍否認犯行等一切情狀，乃量處如主文所示
    之刑，以示懲儆。
三、據上論斷，應依刑事訴訟法第二百九十九條一項前段，刑法第一百六十九條第一
    項之規定，判決如主文。
中      華      民      國      九十二      年      六    月    十八    日
                                  臺灣高雄地方法院刑事第七庭
                                      法  官  曾吉雄
右正本證明與原本無異。
如不服本判決，應於判決送達後十日內，向本院提出上訴狀。
                                      書記官   唐美玲
中    華    民    國    九十二    年       六      月       十九       日
本件論罪科刑法條：
刑法第一百六十九條第一項
意圖他人受刑事或懲戒處分，向該管公務員誣告者，處七年以下有期徒刑。


司法院資訊處製作；財團法人民間司法改革基金會備份。
